臺灣高等法院民事判決　　　　　　　　　　　　　　　八十九年度重上字第四四號
　　上　訴　人　壬○○
　　　　　　　　未○○
　　　　　　　　辰○○
　　　　　　　　申○○○
　　　　　　　　巳○○
　　　　　　　　宙○○
　　　　　　　　Ｆ○○
　　　　　　　　丑○○
　　　　　　　　Ｅ○○
　　　　　　　　午○○
　　　　　　　　庚○○
　　　　　　　　甲○○
　　　　　　　　寅○○
　　　　　　　　施夫原名子.
　　　　　　　　癸○○
　　　　　　　　乙○○
　　　　　　　　Ｂ○○
　　　　　　　　Ｄ○○○
　　　　　　　　戊○○
　　　　　　　　Ｃ○○
　　　　　　　　辛○○
　　　　　　　　黃○○
　　　　　　　　天○○
　　　　　　　　宇○○
　　　　　　　　己○○
　　　　　　　　卯○○
　　　　　　　　地○○
　　　　　　　　戌○○
　　　　　　　　丁○○
　　　　　　　　Ａ○○
　　　　　　　　丙○○
　　　　　　　　酉○○
　　　　　　　　亥○○○
　　　　　　　　玄○○
　　共　　　同
　　訴訟代理人　陳慶尚律師
　　複　代理人　宣玉華律師
　　　　　　　　嚴怡華律師
　　　　　　　　李俐欣
　　訴訟代理人　林偉超律師
　　　　　　　　馬志平律師
　　被　上訴人　宏普建設股份有限公司
　　法定代理人　段津華
　　訴訟代理人　陳俊斌律師
　　複　代理人　林欣柔律師
　　　　　　　　蘇弘志律師
　　　　　　　　聶惠娟
右當事人間減少價金事件，上訴人對於中華民國八十八年十二月九日臺灣臺北地方法
院八十八年度重訴字第一七三三號第一審判決提起上訴，並為訴之減縮，本院於九十
三年七月二十七日言詞辯論終結，判決如下：
    主    文
上訴駁回。
第二審訴訟費用由上訴人負擔。
    事    實
甲、上訴人方面：
壹、聲明：
一原判決廢棄。
二被上訴人應給付上訴人各如附表請求金額欄所示之金額，及自民國八十八年七月九
  日起至清償日止按年息百分之五計算之利息。
三願供擔保，請准宣告假執行。
貳、陳述：除與原判決記載相同者，茲引用之外，補稱：
一挑高實用美學手冊係被上訴人於訂約前，在工地銷售現場交付予伊，伊等於原審所
  提之樣品屋照片亦係伊等於銷售現場拍攝，本件為預售屋買賣，被上訴人既於廣告
  文宣及樣品屋明示系爭房屋可合法施作夾層，自構成為契約之內容。
二高巢家庭其他承購戶請求被上訴人返還價金事件，本院八十七年度上字第三一九號
  以廣告內容及樣品屋為兩造契約內容一部分判決承購戶勝訴，最高法院並以八十八
  年度台上字第一八九二號判決駁回被上訴人上訴確定在案。
三除上訴人亥○○○、玄○○未交屋外，其餘上訴人均已交屋，交屋日期如交屋證明
  單所載。
四除上訴人施夫、戌○○、丁○○、Ａ○○、丙○○未興建夾層，宇○○興建夾層
  未完工外，其餘上訴人均已施作夾層，目前雖因無人舉發未遭拆除，惟系爭房屋得
  合法建造夾層，本為兩造契約之內容，伊等是否建造夾層與能否請求減少價金無涉
  。
五被上訴人未給予五日審閱契約期間，系爭契約第二十一條第六、七款排除廣告效力
  條款及第八條第四款自負裝潢（或裝修）合法性條款無效。
六系爭房屋不能合法興建夾層，被上訴人應賠償伊等所受之損害，上訴人丑○○、丙
  ○○、辛○○、甲○○依台北市不動產鑑定商業同業公會鑑定報告，伊等四人所有
  房屋八十五年七月七日不得合法加蓋夾層，每坪合理市價分別為新臺幣（下同）十
  六萬五千九百元、十六萬四千四百元、十六萬三千八百元、十六萬六千七百元計算
  ，其餘上訴人則以鑑定最高單價十六萬六千七百元計算，被上訴人應賠償伊等如附
  表請求金額欄所示之金額。
、證據：除援用第一審所提證據外，補提廣告文宣、台北市違建夾層屋處理方案為
　　證，並聲請訊問證人張人德及聲請調閱最高法院八十八年度台上字第一八九二號
　　高巢家庭預售屋買受人張淑娟、許素蓮、張枕慎與被上訴人間返還價金事件歷審
　　卷，向台北縣政府工務局函詢，並聲請由台北市不動產鑑定商業同業公會鑑定上
　　訴人丙○○所有門牌台北縣汐止市○○路○段六八七巷五九弄二三號一二樓房屋
　　，八十五年間如無法合法施作夾層之市價。
乙、被上訴人方面：
壹、聲明：
一上訴駁回。
二如受不利判決，願供擔保免為假執行。
貳、陳述：除與原判決記載相同者，茲引用之外，補稱：
一挑高實用美學係由義晟設計劉世光設計師、建匠設計王玉麟設計師提供，因以銷售
  現場為行銷地，於封面記載工地地址及電話，不得遽認係伊廣告文宣。
二伊有給予上訴人五日審閱契約期間，系爭契約第二十一條第六、七款排除廣告效力
  條款及第八條第四款自負裝潢（或裝修）合法性條款並非無效。
三除上訴人亥○○○、玄○○未交屋外，其餘上訴人均已交屋，並簽發交屋證明單，
  其中上訴人Ａ○○、酉○○更係於訴訟中辦理交屋，上訴人既於八十六年夾層屋事
  件爆發後一年半之後交屋，則其等對於夾層屋之合法問題，應已有充分認識，不容
  上訴人事後再反覆主張。
四上訴人施夫、戌○○、丁○○、Ａ○○、丙○○交屋後未施作夾層，益徵室內隔
  間裝修由上訴人自行決定，兩造間並無合法施作夾層之合意。
五上訴人或未施作夾層，或自行施作夾層未遭拆除，上訴人既無損害，無由請求減少
  價金。
六伊於八十六年夾層屋事件爆發後，即以行政機關允許挑高設計與夾層解釋之矛盾乃
  不可歸責於雙方之認知，由雙方合理分配負擔行銷費用後與要求解約之承購戶解約
  。
七兩造未就挑高空間之材質及規劃為約定，上訴人依內政部營建署八十八營署建字第
  二０九二八號函，以自動升降設備利用挑高空間，並不會被認定為違建而遭拆除。
八依不動產市場年鑑，同一區域訴外人環球水泥公司興建之房屋，每坪單價平均為十
  八萬元，台北市不動產鑑定商業同業公會鑑定報告所採之鑑定標的與系爭房屋不在
  同一區域，且未將樓層價值列入考量，挑高、廣告及營建成本過低，該鑑定報告乃
  單純之鑑價報告，與上訴人所稱之夾層瑕疵並無因果關係，不足為上訴人請求減價
  之依據。
、證據：除援用第一審所提證據外，補提上訴人酉○○交屋證明單、原審共同原告
　　洪王宇奇、曾鶴源解約協議書、內政部營建署八十八年七月七日八十八營署建字
　　第二０九二八號函、系爭房屋座落與取樣比較標的落差圖、不動產市價年鑑為證
　　，並聲請鑑定被上訴人出售之價格是否高於其他同業相同之產品。
    理　　由
一上訴人主張：伊等經由被上訴人刊登之廣告，而至被上訴人於坐落台北縣汐止鎮○
  ○段汐止小段九之二號地、保長坑段溪洲寮小段三０–一三、三０–十八、三０–
  七七號地上建照號碼八一汐建字第三九號，案名為「高巢家庭」之預售屋預售工地
  現場，由於現場樣品屋即為夾層屋，銷售人員並告知可將系爭房屋自行裝潢成夾層
  樣品屋之格局，並交給伊等印刷廣告、廣告手冊、配置圖及高巢俱樂部發行珍藏版
  「挑高美學實用手冊」之空間ＤＩＹ手冊，內容皆夾層屋設計，且以非常顯目之字
  眼標示挑高四米六可合法施作夾層使用，致伊等陷於錯誤分別於八十五年五月至九
  月間與被上訴人簽訂不動產買賣契約（伊等所購買之棟別、樓別、購買坪數總面積
  、購買總價、車位價金及每坪單價等項目，詳如附表所示），詎系爭房屋申請建築
  執照時，被上訴人並未向建管機關取得施作夾層之許可，根本無法施作夾層，且系
  爭建物之容積率已用罄，縱日後伊等自行申請變更設計加蓋夾層，亦無法取得變更
  建築執照，將成為違建而遭拆除，系爭房屋得合法施作夾層為兩造間買賣契約之預
  定效用，但因被上訴人未取得建築夾層之許可，致系爭房屋日後無法興建夾層，顯
  已欠缺契約預定之效用，而被上訴人之廣告不實並經公平交易委員會於八十六年九
  月二日依公平交易法第二十一條之規定作成處分，又被上訴人故意以夾層屋為訴求
  重點，致伊信以為真而買受，屬違反保護他人法律，依民法第一百八十四條亦應負
  侵權行為之責，被上訴人應賠償伊等受有如附表二差價欄所示金額之損害；另被上
  訴人故意不告知上述瑕疵，使伊等受有損害，應再賠償伊等請求減少價金之十分之
  一即如附表二懲罰性賠償金額欄所示之懲罰性違約金等情，爰依民法第一百八十四
  條第二項、第二百二十七條、第三百五十四條、第三百五十九條規定，消費者保護
  法第五十一條之規定，求為判命被上訴人給付伊等各如附表二總額欄所示之金額及
  自起訴狀繕本送達翌日即八十八年七月九日起至清償日止按年息百分之五計算之利
  息之判決（上訴人於原審原請求被上訴人給付如原判決附表二總額欄所示之金額及
  法定遲延利息，經原審判決駁回後提起上訴，於本院減縮為給付如附表請求金額欄
  所示之金額及利息；又原審駁回原審共同原告黃秋珍、莊明聖、傅寶樹、曾鶴源、
  洪王宇奇之請求，其等均未聲明不服）。
二被上訴人則以：系爭房屋為室內空間挑高四米六，但非附有夾層之房屋，本件有關
  夾層之廣告內容，性質為挑高空間室內裝潢，非屬買賣之標的，再依契約書第一條
  明定簽訂前承購戶應充分閱讀五天以上、第八條第四款以粗黑體字約明，房屋採挑
  高設計承購戶應自行為室內裝潢或裝修，自行負責其合法性，第二十一條第六、七
  款約定雙方均完全瞭解買賣契約詳細內容、於銷售過程中雙方之口頭約定事項應在
  簽訂時一併提出等語，均已在契約條款中充分告知，並無因信賴廣告而有誤認之情
  事。且上訴人於八十六年夾層屋事件爆發後一年半之後交屋，對於夾層屋之合法問
  題，應已有充分認識，並承認渠等受領之物無瑕疵，渠等主張伊應負提供合法興建
  夾層房屋之契約責任，即非有據。渠等援引消費者保護法第二十二條廣告為契約內
  容之一部，亦非有據；本件廣告及樣品屋所揭示者為室內裝潢「隔層」，係設計容
  積內之運用，並非違建，並無不得合法施作之問題，不違反房屋之約定效用，不生
  瑕疵問題；而上訴人或未施作夾層，或自行施作夾層未遭拆除，渠等未受有損害，
  亦無由請求減少價金；況台北市不動產鑑定商業同業公會鑑定報告不實在，不足為
  減價之依據；渠等主張侵權行為及消費者保護法第五十一條懲罰性違約金賠償，亦
  屬無理由等語，資為抗辯。
三本件事實之經過：
(一)兩造分別於八十五年五月至九月簽訂不動產買賣契約書，上訴人向被上訴人購買被
  上訴人興建之「高巢家庭」預售屋（不動產預定買賣契約書節本影本三十三份，見
  上訴人證物卷第三四至五四、七二至三九四、四一四至七八四、八０三至八七二頁
  ）。
(二)上訴人已繳價金如原判決附表三所示。
(三)樣品屋照片四幀係於銷售現場拍攝（樣品屋照片，見上訴人證物卷第四、五頁）
(四)除上訴人亥○○○、玄○○未交屋外，其餘上訴人均已交屋，交屋日期如交屋證明
  單所載。交屋後除上訴人施夫、戌○○、丁○○、Ａ○○、丙○○未興建夾層外
  ，其餘上訴人均已施作夾層，且上訴人施作之夾層迄今未遭拆除（交屋證明單三十
  一紙，缺Ａ○○交屋證明單，見被上訴人證物卷第一至四、六至　　一四、一六、
  一七、一九至三一頁、本院卷第一七八頁）。
四本件爭點及本院判斷
(一)被上訴人有無以「可以合法施作夾層」為其廣告內容
　上訴人主張被上訴人於廣告單上標榜挑高四米六、可施作夾層云云，銷售現場並搭
  蓋施作夾層之樣品屋，提供精美彩色夾層屋廣告文宣、傢俱配置參考圖、儲藏室空
  間參考圖及高巢俱樂部發行珍藏版「挑高美學實用手冊」之空間ＤＩＹ手冊等，顯
  將「得合法施作夾層」為其廣告內容等情，業據提出廣告文宣、挑高美學實用手冊
  、買賣契約附件「建材＆設備」說明、夾層樣品屋之照片、傢俱配置參考圖、儲藏
  室空間參考圖（外放原法院證物袋）為憑，被上訴人對上訴人所提上開證物雖未爭
  執其真實，惟辯稱樣品屋之外觀、裝潢、陳設非契約標的內容，不影響客戶購買意
  願，銷售廣告文宣係標榜房屋挑高特質，傢具配置圖、儲藏室空間參考圖及挑高美
  學實用手冊之空間ＤＩＹ手冊為裝潢公司為爭取挑高房屋裝潢商機提供之資料，非
  伊公司發行，並無以得施作夾層為廣告內容云云。經查：
(1)建商於尚未建築完成前，於工地現場搭設之樣品屋，係建商為吸引客戶駐足觀看，
  誘發購買欲望，委請專人設計內部裝璜、陳設，虛擬未來房屋建造完成後之模型，
  其將樣品屋內部裝璜、陳設拍攝為錄影帶、照片或繪成圖片，對外宣傳，與樣品屋
  之性質相同，均為廣告工具，而客戶購買預售屋，將來房屋建築完成後，其內部裝
  璜、陳設，通常由客戶自行決定，故樣品屋內部裝璜、陳設或錄影帶、照片、圖片
  顯現屋內裝璜、陳設固僅單純為客戶參考之用，惟樣品屋內是否夾層隔間，應為誘
  發客戶是否購買挑高房屋之重要因素，被上訴人於工地現場施作之樣品屋均為夾層
  等情，有上訴人提出照片為證，核與已與被上訴人和解退屋之客戶張文德證稱伊至
  現場看屋時，有六種型式樣品屋均施作夾層等情相符。
(2)被上訴人廣告文宣載明「挑高四米六高巢家庭」、「因為室內高度增加，改變了過
  去橫向平面隔局，．．．達到室內高度換取空間寬度最大使用價值」、「你可以利
  用大空間做上下位差變化的格局布置，讓十坪的房子好像有二十坪的變果．．．」
  、「高巢俱樂部．．．挑高一定要達到四米六的水準．．．推算挑高四米六施作夾
  層之後，下層的高度為二米二，上層的高度是二米一，這樣的夾層高度就合理了」
  、「實用派可充分設計上下二層，樓上大臥房、書房；樓下景觀餐廳」，顯見被上
  訴人廣告文宣，非僅強調挑高特質，且明白表示以夾層達到室內高度換取空間寬度
  之效果。
(3)傢具配置圖、儲藏室空間參考圖及挑高美學實用手冊之空間ＤＩＹ手冊雖載明由裝
  潢公司（建匠設計工程公司等）提供，惟該等資料係於預售現場散發，為被上訴人
  所自認，且被上訴人廣告文宣（如上證三，本院卷一００頁證物袋）內圖片與挑高
  美學實用手冊之空間ＤＩＹ手冊上圖片相同，均載明係建匠設計工程公司提供，亦
  足使一般客戶確信該等傢具配置圖、儲藏室空間參考圖及挑高美學實用手冊之空間
  ＤＩＹ手冊亦為被上訴人之廣告用品。
(4)被上訴人之樣品屋為以夾層隔開高度空間，廣告文宣明白表示以夾層達到室內高度
  換取空間寬度效果，並記載施作夾層後上層高度為二米一，下層高度為二米二，廣
  告文宣內圖片與挑高美學實用手冊之空間ＤＩＹ手冊上圖片相同，均顯現夾層隔間
  之實況，應認上訴人主張被上訴人確有以得施作夾層為其廣告內容。
(二)兩造是否以「可合法施作夾層」為買賣契約內容
(1)按企業經營者應確保廣告內容之真實，其對消費者所負之義務不得低於廣告內容，
  消費者保護法第二十二條固定有明文，然廣告之作用重在吸引顧客消費之欲望，引
  發客戶觀看及興趣之動機，企業經營者與消費者所訂立契約，原則上仍應以雙方進
  行磋商而達於一致意思表示之內容為雙方權利義務關係之依據，始符私法自治之基
  本原則，性質上原為「要約引誘」之廣告，因上開消費者保護法之規定，是否已成
  為企業經營者之「要約」，學者間有不同見解，本院參考民法第一百五十四條第二
  項但書「價目表之寄送，不視為要約」之規定，認為除非廣告內容已足以推知企業
  經營者有即受廣告內容拘束訂立契約之意思，得將商業廣告解為「要約」外，仍應
  將廣告之性質解為「要約之引誘」。廣告之性質雖為要約之引誘，惟消費者因受此
  廣告引誘進而與企業締結契約，是否因消費者保護法前開規定而使廣告內容當然成
  為契約內容之一部，則應斟酌消費者保護法第二十二條規範功能及商業廣告之複雜
  且多樣之性質，以調和兼顧企業經營與消費者保護為原則，就各種廣告內容決定是
  否成為契約內容之一部。基此認識，本院認為契約內容應具體明確，始有履行之可
  能，則作為要約引誘之廣告，其內容如非具體明確（例如房屋廣告中氣派非凡之門
  廳），且屬交易上可容許之吹噓，噱頭或誇張，性質上不應成為契約內容之一部，
  惟如企業經營者廣告內容已經具體明確（例如房屋廣告中表示公共設施占權狀面積
  百分比），在交易習慣上足使一般消費者信賴廣告內容將成為契約內容之一部時，
  基於消費者保護法保護消費者之立法原則，應認為消費者得依前開規定主張該廣告
  內容已成為契約內容之一部。
(2)又基於保護消費者之立場，企業經營者固不得在廣告上、契約書或契約附屬文件上
  單方聲明或表示廣告內容僅具參考價值，以排除廣告內容成為其日後履行契約義務
  之範圍，惟基於私法自治原則，契約因當事人互相表示意思一致而成立（民法第一
  百五十三條第一項），企業經營者排除廣告內容成為契約內容一部之意思表示，已
  經消費者同意，且該排除並未違反誠信原則，對消費者亦未顯失公平時，應得因當
  事人之合意而排除以廣告內容為契約內容。
(3)被上訴人以兩造買賣標的之房屋得施作夾層為廣告內容，其內容已經具體明確，在
  交易習慣上足使一般客戶信賴該廣告內容將成為契約內容之一部，依前開說明，除
  兩造另有排除廣告內容成為契約內容之合意外，該廣告內容應成為兩造契約內容之
  一部。
(4)兩造簽立之不動產買賣契約書約定條款，分別以粗黑字及細黑字記載，其中一般事
  項（如土地坐落、建照號碼、房地總價、付款憑證、屋頂、法定空地、地下層之權
  屬等）係以細黑字記載，而特別事項（如基地部分為商業區部分為住宅區、買方持
  有土地應有部分之計算方式、房屋面積、附屬建物面積、共同部分面積、車位面積
  之計算等）則以粗黑字記載，其中第一條以粗黑字載明「本契約書於簽立契約前，
  已經由甲方（指買方）充分閱讀五天以上，並詳細審核完畢，契約內所有條款及雙
  方之權利義務內容範圍，經雙方溝通說明後甲方完全瞭解，並同意本約符合誠實、
  信用原則，絕無異議」，買方除於契約書最末頁簽名蓋章外，並於第一條下另為簽
  名蓋章等情，有被上訴人提出買賣契約書（外放證物袋）為證，上訴人雖否認有充
  分閱讀五天以上，惟私文書經本人或其代理人簽名、蓋章者，推定為真正，民事訴
  訟法第三百五十八條第一項定有明文。兩造買賣契約書分別經兩造簽名、蓋章，為
  上訴人所不爭，依上開規定，自應推定上開文書記載為真正，且本條約定特以粗黑
  字體記載，上訴人簽名時，實難謂不知本條記載內容，上訴人聲請訊問之證人即已
  與被上訴人和解退屋之客戶張文德雖證稱售屋小姐雖交契約書樣本一份供閱覽，惟
  要求隔天歸還，伊未詳細閱覽（本院卷二一七頁）云云，惟張文德僅就自己經歷而
  為陳述，無從證明上訴人有無閱覽契約書五日以上，上訴人主張未曾五天詳細閱覽
  契約書，與契約書記載不符，且未提出足以推翻上述法律上推定之證據，此部分主
  張不足採信。
(5)兩造不爭之契約書第八條第四項以粗黑字體記載「為增加室內空間高度，本社區建
  築物各棟樓層均採挑高設計，甲方（買方）之自行為室內裝潢或裝修工程，甲方應
  自行負責其合法性，並應俟辦妥交屋手續後始得進行施工．．．」；第二十一條第
  六款亦以粗黑字體記載「甲乙雙方均完全充分瞭解有關本約買賣之詳細內容，並同
  意完全按本書面買賣契約及其附件約定所載為依據，不受其他任何口頭陳述或供參
  考之說明、廣告、圖片、資料及有關展示空間、擺飾佈置．．．影響，後者如與前
  者有所扺觸或差異時，仍以雙方簽訂之書面買賣契約及其附件約定為準」，契約書
  上開記載已經上訴人詳細閱覽，上訴人並於閱覽後於契約書第一條處簽名蓋章，如
  前述，上訴人對前開記載自難諉為不知，被上訴人於契約書記載排除廣告之效力，
  且記載就挑高設計樓層為室內裝潢或裝修工程時由買方自負合法性責任，上訴人於
  簽訂契約書時未為反對表示，並於契約書第一條之末簽名表示已詳閱契約書條款，
  足以推認兩造已合意排除廣告內容為契約內容之一部。
(6)又所謂「夾層」，根據建築技術規則建築設計施工編第一條第十五項之規定，係指
  「夾於樓地板與天花板間之樓層；同一樓層內夾層面積之和，超過該層樓地板面積
  三分之一或一百平方公尺者，視為另一樓層。」；又按所謂「隔層」，係於建築設
  計之初不供給固定的空間格局，俟建築物交屋後，再由使用人依實際需求予以規劃
  其使用空間，應可與建築主體分離，是可視為建築之裝修體；而未來只要隔層的面
  積占該戶樓地板面積的二分之一以下，且材料與結構體不同，隔層的高度在一定標
  準以下，即得合法施作，此有內政部八十六年十月十四日台（８６）內營字第八六
  八一八五三號函可參。可知，「夾層」倘超過法令之標準，應另計面積；而「隔層
  」在合乎主管機關法令之下，屬建築裝潢結構體之範疇，而為設計容積內之應用，
  尚非在容積外增建。而現今房地產買賣均屬高價金額交易，買賣雙方對於房屋之面
  積坪數更是錙銖必較，倘建商興建夾層屋，該夾層之坪數於申請建築執照時即已計
  入建築之總坪數內，且因建有夾層部分之故，將使整棟建物依建築法規之規定下所
  得准予建築之層數受限，則建商對於興建「夾層」部分之花費，自當計入成本範圍
  ，基於興建房屋出售為業之建商，豈有不將該夾層計價銷售之理？且於臺灣寸土寸
  金之房地產市場，建商在高價取得土地後，將容積率蓋滿，以追求最大利潤之理，
  始符常理，要求建商保留一定容積率，供消費者自行興建夾層使用，非屬常態。兩
  造買賣契約，於契約書第二條以粗黑字體就主建物、附屬建物、共用部分面積，分
  項方式記載，並無夾層面積之記載，而上訴人提出被上訴人廣告文宣（本院卷一０
  ０頁上證二）記載「實用派可充分設計上下二層，樓上大臥房、書房；樓下景觀餐
  廳；藝術派完全挑高呈現，放一尊大型石膏像、米羅大幅抽象畫，絕對高度自由；
  運動派家裡客廳比美籃球場，轉身投籃不設限、健身彈簧墊有用武之地」，表示系
  爭建物之高度空間非必作為夾層使用，足以推認兩造並未冀求登記夾層面積，且「
  夾層」可否合法施作，主管機關應有一定之法令規範，並已公布周知，俾供全體人
  民遵循，消費者非無知悉相關建管法令之機會，則兩造合意排除廣告內容為契約內
  容之一部，尚難認為違反誠信原則，對上訴人亦未顯失公平。
五綜上所述，企業經營者廣告內容如已具體明確，在交易習慣上足使一般消費者信賴
  廣告內容將成為契約內容之一部時，基於消費者保護法保護消費者之立法原則，應
  認為消費者得依前開規定主張該廣告內容已成為契約內容之一部，惟惟基於私法自
  治原則，企業經營者排除廣告內容成為契約內容一部之意思表示，已經消費者同意
  ，且該排除並未違反誠信原則，對消費者亦未顯失公平時，廣告內容應得因當事人
  之合意而排除為契約內容之一部。被上訴人預售高巢家庭，所搭建樣品屋、廣告文
  宣等廣告內容，於交易習慣上足使一般消費者信賴得施作夾層之廣告內容將成為契
  約內容之一部，惟被上訴人於契約書已以足使消費者注意之粗黑字體排除廣告內容
  為契約內容之記載，上訴人經詳細閱覽後簽名同意，此項排除尚難認為違反誠信原
  則，對上訴人亦未顯失公平，則得施作夾層之廣告已非兩造契約內容之一部，被上
  訴人無提供得合法施作夾層建物之義務，上訴人以被上訴人提供之建物不得合法施
  作夾層為由，已欠缺契約預定之效用，且被上訴人故意以夾層屋為訴求重點，致伊
  信以為真而買受，屬違反保護他人法律，依民法第一百八十四條第二項、第二百二
  十七條、第三百五十四條、第三百五十九條規定，請求被上訴人賠償伊等受有建物
  不能興建夾層之差價損害；又被上訴人故意不告知上述瑕疵，使伊等受有損害，依
  消費者保護法第五十一條規定請求賠償相當於減少價金之十分之一之懲罰性賠償金
  ，及自起訴狀繕本送達翌日即八十八年七月九日起至清償日止按年息百分之五計算
  之利息，於法無據，不應准許。原審為上訴人敗訴判決，並駁回上訴人假執行之聲
  請，雖非以此為由，惟結論並無二致，仍應予以維持。上訴意旨，指摘原判決不當
  ，求予廢棄，為無理由，應予駁回。
六本件法律關係已經明確，兩造其餘陳述及證據，核無再予審酌必要，附此敘明。
七據上論結，本件上訴為無理由。依民事訴訟法第四百四十九條第二項、第七十八條
  ，判決如主文。
中　　　華　　　民　　　國　　九十三　　年　　　八　　　月　　 十七 　　日
                                民事第十一庭
                                    審判長法  官　黃  熙  嫣
                                          法  官　陳  介  源
                                          法  官　鄭  傑  夫
右正本係照原本作成。
如不服本判決，應於收受送達後二十日內向本院提出上訴書狀，其未表明上訴理由者
，應於提出上訴後二十日內向本院補提理由書狀（均須按他造當事人之人數附繕本）
上訴時應提出委任律師或具有律師資格之人之委任狀；委任有律師資格者，另應附具
律師資格證書及釋明委任人與受任人有民事訴訟法第四百六十六條之一第一項但書或
第二項（詳附註）所定關係之釋明文書影本。
中　　　華　　　民　　　國　　九十三　　年　　　八　　　月　　二十六　　日
　　　　　　　　　　　　　　　　　　　　　書記官　劉  家  聲
附註：
民事訴訟法第四百六十六條之一（第一項、第二項）：
對於第二審判決上訴，上訴人應委任律師為訴訟代理人。但上訴人或其他法定代理人
具有律師資格者，不在此限。
上訴人之配偶、三親等內之血親、二親等內之姻親，或上訴人為法人、中央或地方機
關時，其所屬專任人員具有律師資格並經法院認為適當者，亦得為第三審訴訟代理人
。
